臺灣臺北地方法院民事判決　九十一年度訴字第三二七一號
　　原　　　告　甲○○
　　法定代理人　丙○○
　　複　代理人　乙○○
右當事人間請求返還價金事件，本院判決如左：
    主    文
原告之訴及假執行之聲請均駁回。
訴訟費用由原告負擔。
    事    實
甲、原告方面：
一、聲明：
　　被告應給付原告新台幣（下同）一百零三萬元及自起訴狀繕本送達翌日即民國九
　　十一年六月十九日起至清償日止，按週年利率百分之五計算之利息；暨以供擔保
　　為條件之假執行宣告。
二、陳述：
（一）原告於八十七年六月二十二日向被告訂購其所興建位於台北縣中和市○○段山
      腳小段「寶成世紀皇家」編號Ｅ６七樓房屋、坐落基地及地下一層平面式停車
      位第四八六號，總價一千零二十六萬元。被告依約應於八十八年一月三十一日
      以前開工，在開工後九百四十二個日曆天即九十年九月一日以前完工，原告因
      認為在前開施工期間內得就資金為合理的調配，但被告卻於八十九年十月分即
      通知原告辦理貸款，致使原告之資金無法調度，原告已向被告表示完工期限未
      到，並要求被告寬限，被告竟於九十年三月六日以原告遲延給付價金解除買賣
      契約，惟兩造既約定給付期限為九十年九月一日，被告提前十一個月要求原告
      給付價款，原告在約定給付期限前，並無給付之義務，故不負遲延責任，被告
      在九十年九月一日前並無解除權。況被告提前完工亦違反誠信原則。
（二）又倘被告有權解除契約，因兩造亦已合意撤回解除契約之通知，被告並同意原
      告一個月後繼續履行契約，使系爭買賣契約之效力回復；但因原告之資金仍然
      無法調度，被告於同年五月七日經同意再延長一個月，然被告自此後即未再通
      知原告，且將系爭房地出售予他人，無法再履行移轉房地產之義務，而有給付
      不能之情形，爰依民法第二百六十六條規定，請求被告賠償原告已付價金之損
      害一百零三萬元及自起訴狀繕本送達翌日即九十一年九月十九日起至清償日止
      ，按週年利率百分之五計算之利息。
（三）對被告抗辯所為之陳述：
　　　系爭買賣契約約定完工期間自開工日起算九百五十六日，係約定完工之最後期
      限，故為定有給付期限之契約；雖兩造另約定原告對於被告提前完工不得異議
　　　，但並未約定於完工後就要馬上交屋。又系爭房屋於八十九年十一月十五日取
　　　得使用執照，被告依約應於六個月內即九十年五月十五日止完成產權移轉登記
　　　，是原告亦僅需在九十年五月十五日以前配合辦理貸款事宜，被告於九十年三
      月六日通知解除契約，並不合法。
三、證據：
　　提出土地及預定建物買賣合約、存證信函、客戶反應表、使用執照；並聲請訊問
　　胡瑞珠、洪武龍。
乙、被告方面：
一、聲明：
　　如主文所示；及以供擔保為條件之免假執行宣告。
二、陳述：
（一）系爭買賣契約第九條約定建物在八十八年一月三十一日以前開工，自開工後九
      百四十二個日曆天「以前」完工，故被告只要在開工後九百四十二個日曆天以
      前完工，即符合雙方之約定；又系爭買賣契約未約定建物第二期及土地第三期
      金融貸款繳款日，係屬於不定期限之給付，原告自受催告時起未為給付，即應
      負遲延責任。
（二）兩造約定建物及土地產權之移轉，應於使用執照核發後六個月內辦理所有權移
      轉登記完畢；但如因可歸責於原告之之情事，至無法在前開期限內完成者，不
      在此限。該條款係約定被告完成產權登記之期限及義務，並非約定原告於取得
      使用執照六個月之最後一天辦理貸款即可。因原告未按期繳款，經被告於八十
      九年十一月十八日及同年月二十九日催繳，被告均未為給付，故被告於九十年
      三月六日通知原告解除系爭買賣合約。
（三）原告於被告通知解除系爭買賣契約後，曾要求被告暫勿將系爭房地出售予他人
　　　，並給予一個月的時間繳款，被告同意原告若願於一個月內繳款，可暫緩出售
      系爭房屋，係一附條件回復買賣關係之便宜措施，並無撤回解除系爭買賣契約
      之意思；況被告慮及原告換屋時舊屋之銷售不易，影響繳納新屋之還款能力，
      已延至九十年八月二十五日將系爭房屋出售予他人，要無違約抑或違反誠信原
      則之可言。
三、證據：
　　提出買賣契約書、催告函、存證信函、掛號回執、原告之私函。
　　理　　由
一、原告起訴主張：伊於八十七年六月二十二日向被告預購位於台北縣中和市○○段
    山腳小段「寶成世紀皇家」編號Ｅ６七樓房屋、坐落基地及地下一層平面式停車
    位第四八六號，總價一千零二十六萬元，伊已付買賣價金一百零三萬元。兩造約
    定系爭房屋應於九十年九月一日以前完工，於取得使用執照後六個月內，完成產
    權移轉登記，系爭房屋於八十九年十一月十五日取得使用執照，故伊只需在九十
    年五月十五日前辦理貸款即無遲延之可言，被告提前於八十九年十月通知伊辦理
    貸款，伊並無給付之義務，自不負遲延責任，故被告於九十年三月六日無權解除
    系爭買賣契約；且被告提前完工要求付款，致原告調度資金發生困難，亦有違誠
    信原則；而縱令被告有權解除系爭買賣契約，因兩造嗣後達成伊原告於一個月內
    繼續履約，被告撤回解除契約之意思表示，回復系爭買賣契約之效力之合意，則
    被告於系爭買賣契約效力回復後，將系爭房地出售予他人，致不能履行移轉系爭
    房地予原告之義務，構成給付不能之情形，爰依民法第二百六十六條規定，求為
    判命被告給付原告已付價款之損害一百零三萬元及法定遲延利息等語。
二、被告則以：兩造約定系爭建物於八十八年一月三十一日以前開工，自開工後九百
    四十二個日曆天「以前」完工，被告於八十九年十一月十五日完工，並無不合；
    又兩造並未約定建物第二期及土地第三期金融貸款之繳款日，被告分別於八十九
    年十一月十八日、二十九日催告原告辦理貸款，原告未依約辦理，即應負遲延責
    任，是被告於九十年三月六日通知解除系爭買賣契約，並無可議。而被告於解除
    系爭買賣契約後，同意原告於一個月內繳款，可暫緩出售系爭房地，乃附有條件
    之回復買賣關係，並無撤回解除契約之意思，原告未於期限內繳款，系爭買賣契
    約之效力，自無從回復，況被告延至九十年八月二十五日將系爭房地出售予他人
    ，並無違反誠信原則之可言等語，資為抗辯。
三、原告主張伊向被告購買系爭房地及車位，已付價款一百零三萬元之事實，業據提
    出買賣契約為證，且為被告所自認；而原告主張被告將系爭房地移轉予第三人之
    事實，亦有被告提出之買賣契約可證，均堪信為真。本件兩造所爭執者在於，被
    告解除系爭買賣契約是否合法？被告得否撤回解除之意思表示？被告解除權之行
    使，有無違反誠信原則？經查：
    （一）系爭買賣契約第九條第一項約定：「本大樓之建築工程應在八十八年一月
          三十一日之前開工，自開工日起九百五十六個日曆天以前完工，並以建築
          主管機關核發使用執照日為完工日，．．．」等語，此有買賣契約書可參
          ，是被告依前開約定，只要於開工後九百五十六個日曆天完工，即無逾期
          完工之情形，其規範之目的係在限制被告之施工期限，而非原告應給付買
          賣價金之時間；對於買賣價金，兩造則另於系爭買賣契約第二條約定以分
          期付款之方式給付，其中建物第二期款四百五十四萬元、土地第三期款四
          百六十四萬元約定以金融貸款，原告得依有關申辦貸款之約定，辦理金融
          機構貸款付之，並未約定給付之期限（見系爭買賣契約第二條（三）總價
          金分期付款表），是有關金融貸款部分之價款，依民法第二百二十九條第
          二項規定，原告於被告得請求給付時，經其催告而未為給付，自受催告時
          起，負遲延責任。而對於預售屋貸款之申請，必於產權移轉登記後，銀行
          始有受理之可能，乃一般銀行貸款之習慣，故建商為確保本身之權益，均
          於完工後辦理產權移轉登記前，通知買受人辦理貸款手續；且系爭合約第
          十一條第一項第二款亦約定：「甲方（指原告）於乙方（指被告）產權移
          轉登記前，應按乙方之通知期限內提出辦理產權移轉登記及貸款有關文件
          、配合辦理各項貸款相關作業、繳清各項稅費、預立各項取款或委託撥付
          文件。」等語，足見被告於系爭房屋完工後，辦理產權移轉登記前，得請
          求原告辦理銀行貸款手續，給付第二期房屋及第三期土地之金融貸款。
    （二）系爭房屋於八十九年十一月十五日完工，此有原告提出之使用執照可參，
          被告分別於八十九年十一月十八日、二十九日催告原告辦理貸款給付九百
          十八萬元之事實，亦有被告提出且為原告所不爭之存證信函在卷足憑，是
          原告自受催告時起，即有給付配合辦理貸款手續給付前開款項之義務，原
          告未於催告期限內為給付，依前開規定，自催告時起，應負遲延責任。故
          被告於九十年三月六日依系爭合約第十九條約定，通知被告解除系爭買賣
          合約，並沒收原告已付價金一百零三萬元，並無不合。原告主張兩造約定
          價金之給付期限為九十年九月一日，被告在此之前要求辦理貸款，伊無給
          付義務云云，洵無可採。
    （三）又約定完工期限係在限制被告之施工期間，而非原告給付價金之期間，已
          如前述，故被告在施工期限內，隨時可能在工程合理之施工期限內完工，
          為原告可預見之事實；且辦理貸款手續，係向金融業者提出貸款之申請，
          並非原告個人提出現金，實無關於資金之調度問題，原告主張被告提前完
          工，造成資金調度之困難，亦無可採，況資金如何調配，乃原告之內心意
          思，尚不致影響契約之效力；原告雖另依系爭合約第十一條第二項第一款
          約定主張在被告取得使用執照六個月即九十年五月十五日前辦理產權移轉
          貸款手續即可遲延云云。然前開約定係被移轉產權之期限，而非辦理貸款
          之最後期間約定，是原告對於系爭房屋第二期及土地第三期款，既以貸款
          方式償付，則辦理貸款手續，即係原告履行給付價金之義務，被告既已提
          出移轉產權登記之給付，原告即有配合辦理貸款之義務。故被告於原告遲
          延後，解除系爭買賣契約，並無違反誠信原則之可言。
    （四）原告雖另主張被告於解除契約後，於九十年五月七日同意准予延長一個月
          之繳款期限二次，雙方合意被告撤回解除契約之意思表示，回復系爭買賣
          契約之效力云云。惟按解除權乃形成權，僅需有解除權之一方以意思表示
          向他方為之，於意思表示到達他方時，即生效力，契約一經合法解除，契
          約關係即告消滅，並無再撤回意思表示，使契約效力回復之問題。系爭買
          賣契約既經被告合法解除，契約關係即已消滅，被告事後縱同意原告延長
          繳款期限一個月，亦僅係兩造是否有另訂買賣契約之合意，而不能使已消
          滅之買賣關係恢復。
    （五）證人洪武龍證稱：「．．．，我們公司寄解約函之前有與原告溝通很多次
          。我們公司寄了解約函之後就是斷頭通知。在解除契約之後，甲○○有到
          公司見我，．．．。原告收到解除契約函之後要求公司保留他買的房子，
          甲○○希望我們不要賣，給他一個月的時間，我告訴他解除契約就表示這
          個契約不存在，但是在一個月內這個房子如果沒有賣出去，他可以用與我
          們公司另外訂約的方式，再把房子買回去。但是如果在一個月之內，房子
          已經賣出去的話，我們就沒有辦法了。．．．，在一個月之內把房子買回
          去是原告提出來的，我沒有特別答應原告准或不准。」等語，足認被告於
          系爭買賣契約解除後，同意原告在一個月內如果房屋沒有賣出去，可以另
          外約之方式，再把房子買回去。係附有原告於一個月內繳款，則重新訂定
          與原買賣契約相同條件之買賣契約，原告未能於一個月期限內付款，其重
          新訂約之條件即不成就。故被告於契約關係消滅後將系爭房地出售予他人
          ，即無給付不能之可言，原告基於給付不能之法律關係，請求被告返還其
          已付價金一百零三萬元之損害，為無理由，應予駁回；原告之訴既經駁回
          ，其假執行之聲請，失所附麗，應併予駁回。
四、結論：
　　原告之訴為有無理由，依民事訴訟法第七十八條，判決如主文。
中　　　華　　　民　　　國　　九十一　　年　　 十一　　 月　　二十二　　日
                                            民事第五庭法      官　吳素勤
右為正本係照原本作成
如對本判決上訴，須於判決送達後廿日內向本院提出上訴狀
中　　　華　　　民　　　國　　九十一　　年　　 十一　　 月　　　一　　　日
~B法院書記官　曾寶生
